【裁判字號】    98,重訴,537
【裁判日期】    990212
【裁判案由】    損害賠償
【裁判全文】
臺灣臺北地方法院民事判決             98年度重訴字第537號
原      告  台驊國際股份有限公司
法定代理人  辛○○
訴訟代理人  劉貞鳳律師
複  代理人  簡靖芬律師
被      告  戊○○
            甲○○
共      同
訴訟代理人  楊芳婉律師
被      告  丁○○
訴訟代理人  林晉宏律師
被      告  乙○○
            庚○○
            丙○○
上  一  人
訴訟代理人  林晉宏律師
被      告  己○○
上列當事人間損害賠償事件，本院於民國九十九年一月十四日言
詞辯論終結，判決如下：
    主  文
原告之訴及假執行之聲請均駁回。
訴訟費用由原告負擔。
    事實及理由
壹、程序部分：
一、按「訴訟，由被告住所地之法院管轄。」、「共同訴訟之被
    告數人，其住所不在一法院管轄區域內者，各該住所地之法
    院俱有管轄權。」，民事訴訟法第1條第1項、第20條定有明
    文。經查，被告梁碩凱、丁○○、丙○○與乙○○之住所地
    俱在本院管轄區域內，本院就本件訴訟應有管轄權，合先敘
    明。
二、按訴之變更或追加，非經他造同意，不得為之，但擴張或減
    縮應受判決事項之聲明者，不在此限，民事訴訟法第255條
    第1項第3款定有明文。查原告起訴時，原係請求：「(一)被告
    戊○○與被告甲○○應連帶給付原告新臺幣（下同）115萬
    5191元，暨自98年6月23日起至清償日止，按週年利率5％計
    算之利息。(二)被告戊○○應給付原告1107萬0697元，暨自98
    年6月23日至清償日止，按週年利率5％計算之利息。(三)被告
    丁○○、乙○○及庚○○應連帶給付原告新611萬2944元整
    ，暨自98年6月23日起至清償日止，按週年利率5％計算之利
    息。(四)被告丙○○應給付原告611萬2944元，暨自98年6月23
    日起至清償日止，按週年利率5％計算之利息。(五)被告己○○應給付原告611萬2944元，暨自98年6月23日起至清償日止
    ，按週年利率5％計算之利息(六)第1、2項聲明之被告如已履
    行給付者，於給付金額一半之範圍內，第3至5項聲明之被告
    免給付義務。(七)第3至5項之聲明，如其中一被告已履行給付
    者，於給付範圍內，他被告免給付義務。(八)願供擔保，請准
    宣告假執行。」（見98年度審重訴字第594號卷第1、2頁）
    ，嗣於98年11月16日以民事聲明狀擴張聲明為：「(一)被告戊○○與被告甲○○應連帶給付原告115萬5191元，暨自98年6
    月23日起至清償日止，按週年利率5％計算之利息。(二)被告
    戊○○應給付原告1148萬5362元，暨自98年6月23日至清償
    日止，按週年利率5％計算之利息。(三)被告丁○○、乙○○
    及庚○○應連帶給付原告632萬0277元整，暨自98年6月23日
    起至清償日止，按週年利率5％計算之利息。(四)被告丙○○
    應給付原告632萬0277元，暨自98年6月23日起至清償日止，
    按週年利率5％計算之利息。(五)被告己○○應給付原告632萬
    0277元，暨自98年6月23日起至清償日止，按週年利率5％計
    算之利息。(六)第1、2項聲明之被告如已履行給付者，於給付
    金額一半之範圍內，第3至5項聲明之被告免給付義務。(七)第
    3、5項之聲明，如其中一被告已履行給付者，於給付範圍內
    ，他被告免給付義務。(八)願供擔保，請准宣告假執行。」（
    見98年度審重訴字第594號卷第269、270頁），核屬擴張應
    受判決事項之聲明，揆諸上開說明，於法即無不合，應予准
    許。
貳、實體部分：
一、原告起訴主張：
  (一)被告甲○○為訴外人威城食品有限公司（下稱威城公司）負
    責人，被告戊○○於97年8月間以威城公司代理人之名義，
    向原告公司業務副理即被告丁○○洽詢相關貨物委運事宜，
    並提供由威城公司出具之付款協議書，表明同意依該協議書
    所載給付運費，97年8月至12月期間，被告戊○○即陸續以
    威城公司名義出貨，迄98年2月底共積欠運費115萬5191元未
    清償，被告甲○○為威城公司之負責人，與被告梁碩凱為姻
    親關係，並於上揭付款協議書上蓋章，曾簽發金額70萬元之
    支票用以支付運費，且威城公司並未於登記地址或被告戊○○所告知之地址營業，亦無任何公司招牌，顯見其並非一家
    正常營運中之公司，應無充裕資金可供周轉，被告戊○○與
    甲○○在此情況下，竟仍於短期間內，密集與原告從事交易
    行為，蓄意積欠原告高額債款不予清償，故渠等提供不實之
    資訊予原告，令原告誤信威城公司為正常營運之公司而與之
    為交易行為，嗣因威城公司無償債能力而受有無法收取運費
    之損害，其二者間自有因果關係，實不待言，被告梁碩凱、
    甲○○顯係共同謀議，以詐術致使原告陷於錯誤，誤以為威
    城公司確實有意支付運費而同意為威城公司運送貨物，其二
    人自應就威城公司積欠原告之運費115萬5191元，依民法第
    184 條第1項及第185條規定，負共同侵權行為之連帶損害賠
    償責任。
  (二)被告戊○○復向原告佯稱訴外人聯利貿易有限公司（下稱聯
    利公司）及深圳市千福實業發展有限公司（下稱千福公司）
    為其先前在香港從事貨運業時，長期配合往來且信用良好之
    公司，並稱其與任職聯利公司之訴外人張漢文（下稱張漢文
    ）及任職千福公司之訴外人游志強（下稱游志強）很熟，使
    原告相信該二家公司為值得信賴往來之客戶，因而同意承攬
    該二家公司之貨物運送，並同意其於出貨次次月月底結清帳
    款，聯利公司與千福公司在短期間內大量出貨，應付之運費
    分別為751萬1461元及397萬3901元，嗣經原告派員至威城公
    司營業地址查看，始知該址並無公司營業，而聯利公司與千
    福公司係設立在中國大陸之法人，均已結束在當地之營業，
    公司亦不知遷移何處，原告始發現受騙。被告戊○○與張漢
    文、游志強共謀詐害原告，使原告受有對聯利公司及千福公
    司運費共1148萬5362元（751萬1461+397萬3901=1148萬5362
    ）之損害，應依民法第184條第1項之規定，對原告負侵權損
    害賠償責任。
  (三)被告丁○○任職原告公司擔任業務副理，前揭威城公司、聯
    利公司及千福公司之貨物運送業務為其所招攬，相關之付款
    協議書亦由其負責協商簽訂，其對於第一次往來且業務量異
    常龐大之新客戶，因過失未盡徵信及對連帶保證人提供資料
    之真實性詳加查證等注意義務，而被告乙○○及庚○○於97
    年8月至12月期間，任職於原告公司，並為被告丁○○之直
    屬上司，其2人對於被告丁○○對外以原告名義招攬貨物運
    送業務、與客戶締結、簽訂承攬運送契約、協議書及相關文
    件等職務行為，自應盡其善良管理人之注意義務，竟未善盡
    其監督、查核之注意義務，致使原告就前述威城公司、聯利
    公司、千福公司部分受有共計1264萬0553元（115萬5191＋7
    51萬1461+397萬3901=1264萬0553）之運費損失，被告丁○○、乙○○及庚○○就原告前揭應收帳款無法收回所產生之
    呆帳，皆有業務上之過失，並為原告所受損害之共同原因，
    爰依業務規章第4章第10條、民法第489條第2項、第544條、
    第184條第1項、第185條規定，請求賠償應收帳款金額一半
    即632萬0277元【（115萬5191+751萬1461+397萬3901）÷
    2=632萬0276.5，元以下四捨五入】。被告丙○○、己○○
    為被告丁○○之職務保證人，應就丁○○之前揭債務應同負
    清償之責。被告戊○○、甲○○與被告丁○○、乙○○、庚○○對原告所負之債務，為不真正連帶債務關係，被告丁○○、乙○○、庚○○與被告丙○○、己○○間，係基於各別
    之法律關係而對原告負同一內容之給付義務，亦屬不真正連
    帶債務關係，是以，如其中一被告已履行給付者，於其給付
    範圍內，他被告即免給付義務，為此提起本件訴訟等情。
  (四)為此聲明：
    1.被告戊○○與被告甲○○應連帶給付原告115萬5191元，
      暨自98年6月23日起至清償日止，按週年利率5％計算之利
      息。
    2.被告戊○○應給付原告1148萬5362元，暨自98年6月23日
      至清償日止，按週年利率5％計算之利息。
    3.被告丁○○、乙○○及庚○○應連帶給付原告632萬027 7
      元整，暨自98年6月23日起至清償日止，按週年利率5％計
      算之利息。
    4.被告丙○○應給付原告632萬0277元，暨自98年6月23日起
      至清償日止，按週年利率5％計算之利息。
    5.被告己○○應給付原告632萬0277元，暨自98年6月23日起
      至清償日止，按週年利率5％計算之利息。
    6.第1、2項聲明之被告如已履行給付者，於給付金額一半之
      範圍內，第3至5項聲明之被告免給付義務。
    7.第3至5項之聲明，如其中一被告已履行給付者，於給付範
      圍內，他被告免給付義務。
    8.願供擔保，請准宣告假執行。
二、被告戊○○、甲○○抗辯以：
  (一)被告戊○○、甲○○並未共同詐欺原告獲取威城公司運費之
    不法利益，原告自認被告戊○○自97年8月至12月陸續以威
    城公司委運貨物，威城公司已陸續給付逾半之運費，是認威
    城公司並非自始無資力之公司，且陸續清償運費，原告以被
    告為威城公司之負責人且曾開立公司支票70萬元清償運費，
    即謂被告有共同詐欺行為，有悖常情，因以支票清償公司應
    付帳款，乃商場正常付款方式，相信原告公司亦同，豈會成
    為詐欺得利之嫌疑，原告之主張顯無理由。再者，被告戊○○於97年8月至12月期間，陸續以威城公司委運，原告以相
    同條件接受威城公司委運貨物，連同意延緩2個月給付運費
    之情形亦同，何以已清償運費部分屬正常交易行為，尚未清
    償部分即屬共同詐欺，此已屬邏輯上之重大矛盾！且原告自
    始即同意威城公司延緩結算運費，而威城公司亦有陸續給付
    運費18萬2808元、7萬1596元及70萬元，縱尚有未償款項，
    亦無詐欺可言，更與威城公司登記地址無關，蓋威城公司雖
    未於登記地址掛招牌營業，但此與威城公司是否自始無清償
    能力而為詐欺不法利益乃兩回事，威城公司並未因此即自始
    屆期不為給付，仍陸續清償逾半運費，亦願分期清償餘款，
    故尚難以之推斷被告梁碩凱、甲○○自始有共同詐欺行為。
  (二)被告戊○○並未與張漢文、游志強共同詐欺原告獲取聯利公
    司、千福公司運費之不法利益。被告梁碩凱否認原告所稱被
    告戊○○居間介紹訴外人張漢文、游志強與其認識，而有與
    之共同詐欺原告一節，原告就其主張上揭事實應負舉證責任
    ，且張漢文、游志強或千福公司、聯利公司與原告如何簽約
    、如何交易，被告戊○○均未在場或參與，甚至該二人之名
    片，亦非被告戊○○交付，原告竟謂被告戊○○與該二人事
    先共同謀議詐欺原告，實屬無稽。何況原告為商人，從事運
    送業務已久，於商業交易所應注意事項，不得諉為不知，而
    張漢文與游志強之年籍資料暨千福、聯利公司之徵信，本為
    原告應注意查證之事項，至原告是否願意接受委託（承攬）
    或給予延緩結算運費的條件，則屬其應自行評估決定的事項
    ，均與被告戊○○無關，縱原告因無法收回聯利、千福公司
    之運費而受有損害，亦與被告戊○○無相當因果關係。
  (三)為此聲明：
    1.原告之訴及其假執行之聲請駁回。
    2.如受不利判決，願供擔保，請准免為假執行。
三、被告丁○○、丙○○則抗辯以：
  (一)被告丁○○前任職於原告公司，擔任業務副理，被告丙○○
    同意擔任被告丁○○之職務保證人，被告丁○○曾招攬原告
    公司與威城公司、聯利公司及千福公司間之貨物運送業務。
    惟查，被告丁○○於任職期間，對於處理前揭威城公司等三
    家公司貨物運送承攬事宜，於其職務範圍內，並無因過失未
    盡徵信及詳加查驗連帶保證人提供資料真實性之義務，蓋被
    告丁○○職務內容，並無包括是項義務，原告公司亦無任何
    規章可供依循，該三家公司之付款協議書，係客戶提出月結
    申請後，先經原告公司批准，被告丁○○方提供公司協議書
    範本供客戶用印，客戶將協議書簽回後，需原告公司總管理
    處所審核，而後用印，並非如原告所稱係由被告丁○○負責
    協商簽訂云云，亦即相關徵信及詳加查驗連帶保證人提供資
    料真實性，係原告公司總管理處之職責，而非被告職掌。且
    本件三家往來客戶，於契約存續期間，並非僅發生一次貨物
    運送交易。亦即，其所生之應收帳款，並非一次發生，而是
    累積數十筆，如締約對象存有異常情事，則於第一次承攬運
    送發生應收帳款時後，有關單位包括總管理處財務部門、香
    港站人員等，應早於且較被告丁○○更容易發現客戶存有異
    常情事。但在此期間，並無其他部門向被告丁○○反映，或
    通知被告。則此客戶陸續出貨高達數十餘筆，所生應收帳款
    ，嗣後不獲付款，豈能歸咎於被告丁○○之作業。又被告丁○○之作業並無疏失，被告林洪逵亦無庸負職務保證人之賠
    償責任，且被告林洪逵依人事保證書所擔保之範圍為盜竊公
    款及一切不法行為，應限於刑事責任，並不包括本件原告主
    張之侵權行為及債務不履行責任，縱認被告丙○○應負賠償
    責任，原告對受僱人之監督亦有疏懈，依民法第756條之6第
    2款規定，應減輕賠償金額或免除。
  (二)為此聲明：
    1.原告之訴及其假執行之聲請均駁回。
    2.如受不利判決，願供擔保請准宣告免為假執行。
三、被告乙○○、庚○○則抗辯以：
  (一)被告乙○○、庚○○於原告公司任職期間，一切業務執行皆
    依照原告公司之規定及核准權限辦理，原告一再宣稱被告乙○○、庚○○未善盡監督指導之責，然並未列舉實證該呆帳
    之發生係為被告乙○○、庚○○之何項業務過失所致。依原
    告公司之付款協議書簽訂程序，業務代表將客戶用印之付款
    協議書交由公司管理部審核，管理部審核同意之後，由原告
    管理部審核用印同意後簽訂生效允予放帳。且依原告公司業
    務規章第3章第9條「各站財務負責人根據ICS的申請及放帳
    協議簽定的記錄進行放單控管，缺少ICS申請記錄或放帳協
    議簽定記錄的客戶，財務應依公司規定逕行扣單不放貨。」
    之規定可知，本件倘缺少原告公司管理部審核同意之放帳協
    議簽定記錄，原告公司財務負責人且有可能同意逕行扣單不
    放貨？原告指稱被告乙○○、庚○○未善盡監督指導之責，
    然此為原告公司財務負責人之疏失行為，非被告乙○○、庚○○擔任之業務部協理、經理所能負責監督指導。再依原告
     公司業務規章第4章第5條：「客戶申領出口提單、進口D/O
    或進口MB/L，如有逾期應收帳款，須由客戶出具還款確認函
    並經由協理級以上直屬主管同意，始可放單放貨。」、同章
    第6條：「客戶申領出口提單、進口D/O或進口MB/L，如逾期
    帳款NT500,000以下需由協理級以上主管同意，如果有逾期
    應收帳款累計金額在NT500,000（含）以上金額，需由客戶
    出具付款確認書正本並經由協理級以上直屬主管及總經理同
    意，始可放貨或放單。」之規定，本件逾期應收帳款早已超
    過50萬元，依上揭規定，係由協理級以上直屬主管及總經理
    同意放貨或放單，自應由該直屬主管及總經理負責，，均與
    擔任業務協理、經理之被告乙○○、庚○○無涉，原告指稱
    被告乙○○、庚○○未善盡監督指導之責為無理由。且原告
    並未提供該公司對於放帳簽訂付款協議書前，對客戶進行徵
    信之相關規章及規定，如：徵信程序、徵信內容、徵信標準
    、徵信由何部門進行、徵信結果由何部門審核等，焉能空言
    主張被告乙○○、庚○○於此部分未盡善良管理人之注意義
    務，而主張被告乙○○、庚○○應負賠償責任。
  (二)為此聲明：
    1.原告之訴及其假執行之聲請均駁回。
    2.如受不利判決，願供擔保請准宣告免為假執行。
四、被告己○○抗辯以：
  (一)被告己○○從未同意擔任被告丁○○之人事保證人，亦不知
    有原證七之「人事保證書」存在，上揭「人事保證書」上「
    保證人」己○○之簽名、用印均非真正，原告於舉證證明被
    告己○○確有同意擔任被告丁○○之人事保證人之前，不得
    據此主張被告己○○應負保證責任。
  (二)為此聲明：
    1.原告之訴及其假執行之聲請均駁回。
    2.如受不利判決，願供擔保請准宣告免為假執行。
五、被告甲○○為威城公司之負責人，被告戊○○於97年8月間
    以威城公司代理人之名義與原告簽訂付款協議書，並蓋用威
    城公司大小章，威城公司於97年8月至12月期間陸續委託原
    告運送貨物，威城公司曾於97年11月3日清償18萬2808元、
    97年12月30日清償70萬元、98年2月24日清償7萬1596元，迄
    98年2月底尚結欠運費115萬5191元，聯利公司以張漢文為連
    帶保證人，於97年10月7日簽署付款協議書，千福公司以游
    志強為連帶保證人，於97年9月10日簽署付款協議書，聯利
    公司、千福公司於97年9月至97年12月期間委託原告運送貨
    物，尚結欠部分運費未給付，被告丁○○於原告公司擔任業
    務副理，並招攬前開威城公司、聯利公司、千福公司之貨物
    運送業務，被告乙○○、庚○○於原告公司分別擔任業務經
    理、業務協理，為被告丁○○之上司，而被告丙○○於96年
    4月16日簽訂人事保證書，擔任被告丁○○任職被告公司業
    務副理之人事保證人等情，有臺北市政府營利事業登記證（
    見98年度審重訴字第594號卷第8、9頁）、威城公司付款協
    議書（見98年度審重訴字第594號卷第10、11頁）、張漢文
    名片（見98年度審重訴字第594號卷第頁12）、游志強名片
    （見98年度審重訴字第594號卷第13頁）、聯利公司付款協
    議書（見98年度審重訴字第594號卷第14、15頁）、千福公
    司付款協議書（見98年度審重訴字第594號卷第16、17頁）
    、被告丁○○人事保證書（見98年度審重訴字第594號卷第
    18頁）、威城公司未付運費明細表暨空運提單及運費發票（
    見98年度審重訴字第594號卷第111至143頁）、聯利公司未
    付運費明細表暨空運提單及運費發票（見98年度審重訴字第
    59 4號卷第144至245頁）、千福公司未付運費明細表暨空運
    提單及運費發票（見98年度審重訴字第594號卷第246至262
    頁）等資料附卷足憑，並為兩造所不爭執，堪信為真實。
六、本件原告主張被告梁碩凱、甲○○共同謀議，以詐術致使原
    告陷於錯誤，誤以為威城公司確實有意支付運費而同意為威
    城公司運送貨物，被告梁碩凱、甲○○爰就威城公司積欠運
    費115萬5191元，應負共同侵權行為之連帶損害賠償責任，
    又被告戊○○復與張漢文、游志強共謀詐害原告，使原告陷
    於錯誤，同意為聯利公司、千福公司運送貨物，並受共計
    1148萬5362元之運費損失，被告梁碩凱就聯利公司、千福公
    司運費部分，應依民法第184條第1項之規定，對原告負侵權
    損害賠償責任，被告丁○○、乙○○、庚○○均未盡其職務
    上相當注意義務，致使原告就運送威城公司、聯利公司、千
    福公司受有上揭共計1264萬0553元之運費損失，被告丁○○
    、乙○○及庚○○就原告前揭應收帳款金額一半即632萬027
    7元負連帶清償責任，被告丙○○、己○○同為被告丁○○
    之職務保證人，應就丁○○之前揭債務應同負清償之責等情
    ，為被告所否認，並以上詞抗辯，是本件之爭點厥為：(一)被
    告戊○○、甲○○是否共同詐欺原告獲取威城公司運費之不
    法利益？原告主張被告戊○○、甲○○應就威城公司積欠原
    告之運費負共同侵權行為連帶賠償責任，有無理由？(二)被告
    戊○○是否與張漢文、游志強共同詐欺原告獲取聯利公司、
    千福公司運費之不法利益？原告主張被告戊○○應就聯利公
    司、千福公司積欠原告之運費負共同侵權行為賠償責任，有
    無理由？(三)原告主張被告丁○○、乙○○被告庚○○就原告
    所受上揭威城公司、聯利公司、千福公司運費損失應負共同
    侵權行為、債務不履行損害賠償責任，另被告丙○○、己○○為被告丁○○之人事保證人，應與被告丁○○同負清償責
    任，有無理由？茲分述如下：
  (一)被告戊○○、甲○○是否共同詐欺原告獲取威城公司運費之
    不法利益？原告主張被告戊○○、甲○○應就威城公司積欠
    原告之運費負共同侵權行為連帶賠償責任，有無理由？之部
    分
    1.按「因故意或過失，不法侵害他人之權利者，負損害賠償
      責任。故意以背於善良風俗之方法，加損害於他人者亦同
      。違反保護他人之法律，致生損害於他人者，負賠償責任
      。但能證明其行為無過失者，不在此限。」民法第184條
      定有明文。又當事人主張有利於己之事實者，就其事實有
      舉證之責任，民事訴訟法第277條前段定有明文，主張法
      律關係存在之當事人，應就該法律關係發生所須具備之特
      別要件，負舉證之責任，至於他造主張有利於己之事實（
      變更或消滅之特別要件），則應由他造舉證證明（最高法
      院48年台上字第887號判例參照）。是應由主張權利者，
      先負舉證之責，若不能舉證，以證實自己主張之事實為真
      實，則對造就其抗辯事實即令不；能舉證，或其所舉證據
      尚有疵累，亦應駁回。本件原告主張被告戊○○、甲○○
      共同詐欺原告獲取威城公司運費115萬5191元之不法利益
      等情，為被告所否認，依上揭說明，自應由原告就被告梁
      碩凱、甲○○有為上揭共同詐欺行為致使原告受有損害之
      事實負舉證責任，合先敘明。
    2.原告主張被告梁碩凱、甲○○有為上揭共同詐欺行為，無
      非係被告梁碩凱、甲○○明知威城公司並非一家正常營運
      中之公司，且無充裕資金可供周轉，竟提供不實之資訊予
      原告，令原告誤信威城公司為正常營運之公司而與之為交
      易行為，受有115萬5191元之運費損失，並提出威城公司
      付款協議書（見98年度審重訴字第594號卷第10、11頁）
      及威城公司未付運費明細表暨空運提單及運費發票（見98
      年度審重訴字第594號卷第111至143頁）等資料為憑；然
      依上揭威城公司付款協議書（見98年度審重訴字第594 號
      卷第10、11頁）及威城公司未付運費明細表暨空運提單及
      運費發票（見98年度審重訴字第594號卷第111至143頁）
      等資料，充其量僅能證明原告就威城公司應負運費部分曾
      同意與威城公司進行額度100萬元之放帳交易，及威城公
      司迄今仍積欠運費115萬5191元之客觀事實，要難據此即
      據以推論原告係受被告梁碩凱、甲○○詐騙而同意為威城
      公司運送貨物，再者，威城公司曾於97年11月3日清償18
      萬2808元、97年12月30日清償70萬元、98年2月24日清償7
      萬159 6元，此為兩造所不爭執，倘被告梁碩凱、甲○○
      於威城公司簽署上揭付款協議書即有不願支付運送費用之
      不法意圖，要無可能給付上揭款項予原告，縱威城公司事
      後因營運狀況不佳，無法如期給付其餘運費115萬5191元
      ，亦不得據此推論被告梁碩凱、甲○○有上揭詐欺得利之
      不法犯意，原告復無法提出其他證據證明被告梁碩凱、甲○○有其所指共同詐欺得利之不法行為，從而其依民法第
      184條第1項及第185條規定，請求被告梁碩凱、甲○○負
      共同侵權行為之連帶損害賠償責任，自屬無據，不能准許
      。
  (二)被告戊○○是否與張漢文、游志強共同詐欺原告獲取聯利公
    司、千福公司運費之不法利益？原告主張被告戊○○應就聯
    利公司、千福公司積欠原告之運費負共同侵權行為賠償責任
    ，有無理由？之部分
    1.按民事訴訟如係由原告主張權利者，應先由原告負舉證之
      責，若原告先不能舉證，以證實自己主張之事實為真實，
      則被告就其抗辯事實即令不能舉證，或其所舉證據尚有疵
      累，亦應駁回原告之請求，有最高法院17年上字第917號
      判例可資參照參照。被告梁碩凱否認有與張漢文、游志強
      共同詐欺原告獲取聯利公司、千福公司運費之不法利益，
      ，依上揭說明，自應由原告就被告梁碩凱有與張漢文、游
      志強為上揭詐欺行為之事實，負舉證責任。
    2.本件原告雖主張被告戊○○復向原告佯稱聯利公司、千福
      公司為信用良好之公司，致使原告相信該二家公司為值得
      信賴往來之客戶，因而同意承攬該二家公司之貨物運送云
      云等情，並提出張漢文、游志強名片為證（見98年度審重
      訴字第594號卷第12、13頁），惟遭被告梁碩凱所否認，
      並抗辯稱伊從未向原告保證該二家公司債信良好，該二家
      公司與原告間之運送交易伊從未參與，亦不知情，焉有可
      能與張漢文、游志強共同為上揭詐騙行為等語，且單憑上
      揭張漢文、游志強名片（見98年度審重訴字第594號卷第
      12、13頁）實難據以認定被告梁碩凱曾向原告保證聯利公
      司、千福公司債信良好，況依原告所提業務規章可知（見
      本院卷第65至69頁），原告公司就交易往來客戶之放帳有
      一定篩選流程及風險控管機制，要無可能僅憑被告梁碩凱
      單方說詞即認定該二家公司債信良好而與之進行高額放帳
      交易，原告復無法提出其他證據證明被告梁碩凱有其所指
      與張漢文、游志強共同詐欺得利之不法行為，從而其依民
      法第184條第1項及第185條規定，請求被告梁碩凱、甲○○負共同侵權行為之連帶損害賠償責任，自屬無據，不能
      准許。
  (三)原告主張被告丁○○、乙○○被告庚○○就原告所受上揭威
    城公司、聯利公司、千福公司運費損失應負共同侵權行為、
    債務不履行損害賠償責任，另被告丙○○、己○○為被告丁○○之人事保證人，應與被告丁○○同負清償責任，有無理
    由？之部分
    1.原告主張被告丁○○負責招攬前揭威城公司、聯利公司及
      千福公司之貨物運送業務，且代表原告與該三家公司簽訂
      付款協議書進行放帳交易，竟因過失未盡徵信及對連帶保
      證人提供資料之真實性詳加查證等注意義務，而被告乙○○及庚○○為被告丁○○之直屬上司，亦未盡監督、查核
      之注意義務，致使原告就前述威城公司、聯利公司、千福
      公司部分受有共計1264萬0553元之運費損失，應負損害賠
      償責任云云。經查，該業務規章第3章第1條雖規定：「放
      帳前應事先做好客戶信用審核工作，了解客戶公司規模、
      營運狀態、資金情況及財務負責人員等資訊」，然該規定
      並未明確規定業務人員進行客戶信用審核應履行之具體執
      行措施，且查，威城公司、聯利公司、千福公司之放帳金
      額上限各為100萬元、150萬元、190萬元，有各該付款協
      議書在卷足憑（見98年度審重訴字第594號卷第10、11 頁
      及第14至17頁），依業務規章第3章第1條：「所有海空運
      進出口貨物的放帳申請均應透過ICS（Internal Custom
      er System）提出，經權責主管核准後，需與客戶簽定付
      款協議書。付款協議書範本以總管理處公告的範本為主，
      若遇特殊情況可向總管理處企劃部法務組諮詢並要求協助
      擬定合宜的範本使用」、同章第7條「客戶放帳條件為三
      月結（含）以上或on board＋90 days（含）以上；或放
      帳上限（信用限額）超過NTD800,000金額，除業務部門主
      管、協理級以上直屬主管批覆外還需經過總經理做最後覆
      核」之規定（見本院卷第67頁），需先由ICS（Internal
      Customer System）提出，並經總經理陳勤浦進行最後覆
      核，倘被告丁○○並未依原告公司規定提出客戶信用相關
      文件，經直屬主管被告乙○○、庚○○逐級審核通過，再
      經總經理陳勤浦進行最後覆核批准，威城公司、聯利公司
      、千福公司應無可能與原告進行放帳交易，且原告迄本件
      辯論終結前仍無法提出威城公司、聯利公司、千福公司進
      行放帳審核之相關申請文件及審核批覆意見書以供本院審
      酌被告丁○○、被告乙○○、庚○○有何違反公司內部作
      業規定之具體過失行為，實難僅憑威城公司、聯利公司、
      千福公司事後有無法清償運費之客觀事實，即據以推論被
      告丁○○、乙○○、庚○○有何未盡注意義務之過失行為
      。
    2.再查，威城公司、聯利公司、千福公司之放帳金額上限各
      為100萬元、150萬元、190萬元，倘有超出上揭額度限制
      之未結運費，超過部分應需進行結清，有各該付款協議書
      在卷足憑（見98年度審重訴字第594號卷第10、11頁及第
      14至17頁），而依原告所提威城公司未付運費明細表暨空
      運提單及運費發票（見98年度審重訴字第594號卷第111至
      143頁）、聯利公司未付運費明細表暨空運提單及運費發
      票（見98年度審重訴字第59 4號卷第144至245頁）、千福
      公司未付運費明細表暨空運提單及運費發票（見98年度審
      重訴字第594號卷第246至262頁）等資料可知，威城公司
      、聯利公司、千福公司目前積欠原告之高額運費均係於相
      當期間內多次運送所累積，且超出上揭放帳額度甚多；而
      按該業務規章第4章第3條「應收款項的管理部門為財務部
      ，財務部門處理有關應收款項事宜時應依照本規章的規定
      辦理」、第4條「財務部門定期依據客戶往來付款情形對
      信用額度進行檢討，若發現有經常性不依放帳協議付款的
      客戶應立即向業務部門反應修改放帳協議，或通知站主管
      視情況決定取消對該客戶的放帳申請。業務部門於接到財
      務通知後應立即與客戶進行溝通必要時得修改放帳協議」
      、第5條「客戶申領出口提單、進口D/O或進口MB/L，如果
      有逾期應收帳款，需由客戶出具還款確認函正本並經由協
      理級以上直屬主管同意，始可放單或放貨」、第6條「客
      戶申領出口提單、進口D/O或進口MB/L，如逾期帳款NT500
      ,000以下需由協理級以上主管同意，如有逾期應收帳款累
      計金額在NTD500,000（含）以上金額，需由客戶出具付款
      確認書正本並經由協理級以上直屬主管及總經理同意，始
      可放單或放貨」等規定可知，原告公司應收帳款之管理係
      由財務部門全權負責，財務部門應定期依據客戶往來付款
      情形對信用額度進行檢討，若發現有經常性不依放帳協議
      付款的客戶應立即向業務部門反應修改放帳協議，或通知
      站主管視情況決定取消對該客戶的放帳申請，倘發生逾期
      帳款，50萬元以下需由協理級以上主管同意，如有逾期應
      收帳款累計金額在50萬元，需由客戶出具付款確認書正本
      並經由協理級以上直屬主管及總經理同意，始可放單或放
      貨，該部分顯非屬被告丁○○、乙○○、庚○○職務範圍
      ，其三人要非該業務規章第四章規範適用對象，是原告縱
      受有上揭運費損失，亦不得依業務規章第4章第10條之規
      定，請求被告丁○○、乙○○、庚○○就該部分運費損失
      數額之半數負賠償責任。
    3.綜上，原告請求被告丁○○、乙○○、庚○○就原告所受
      上揭威城公司、聯利公司、千福公司運費損失應負共同侵
      權行為、債務不履行損害賠償責任，另被告丙○○、己○○為被告丁○○之人事保證人，應與被告丁○○同負清償
      責任，均無理由，不能准許。
七、綜上所述，原告所為上揭請求，均為無理由，應予駁回。又
    原告之訴既經駁回，則其假執行之聲請亦失所依附，應併予
    駁回，附此敘明。
八、本件事證已臻明確，兩造其餘攻擊防禦方法及舉證，核與判
    決結果無影響，爰不再一一論列，附此敘明。
九、據上論結，本件原告之訴為無理由，依民事訴訟法第78條，
    判決如主文。
中    華    民    國    99    年    2     月    12    日
                  民事第二庭    法  官  李家慧
以上正本係照原本作成。
如對本判決上訴，須於判決送達後20日內向本院提出上訴狀。
中    華    民    國    99    年    2     月    12    日
                                書記官  康翠真

司法院資訊處製作；財團法人民間司法改革基金會備份。
